【裁判字號】    98,訴,926
【裁判日期】    980619
【裁判案由】    損害賠償
【裁判全文】
臺灣臺中地方法院民事判決               98年度訴字第926號
原      告  乙○○
被      告  迪普景觀藝術有限公司
兼上一人之
法定代理人  甲○○
上列二人共同
訴訟代理人  林更祐律師
上列當事人間請求損害賠償事件，本院於民國98年6月3日言詞辯
論終結，判決如下：
    主      文
被告應連帶給付原告新臺幣貳拾壹萬元。
原告其餘之訴駁回。
訴訟費用由被告連帶負擔百分之十四，餘由原告負擔。
本判決第一項及命被告連帶負擔訴訟費用部分，於原告以新臺幣
柒萬元為被告供擔保後，得假執行。
    事實及理由
壹、兩造爭執要旨：
  一原告主張：
    (一)被告甲○○係被告迪普景觀藝術有限公司（以下簡稱迪普
      公司）之負責人，於民國94年4月間承包彰化市公所「八
      卦山風景區彰化市地區觀光遊憩公共服務設施工程規劃設
      計監造案」之「彰化市路標系統雙語化工程規劃設計案」
      ，竟於95年5月上旬，未經原告同意，擅自使用原告拍攝
      之7張生態照片於彰化市廣告燈箱上（攝影著作名稱及侵
      權地點詳如附表所示）。原告於96年12月19日發現上情，
      並於97年5月初提出告訴，業經臺灣彰化地方法院判處被
      告甲○○有期徒刑、判處被告迪普公司罰金確定在案（該
      院98年度簡上字第23號）
    (二)原告就上開攝影著作享有重製權、姓名表示權及公開展示
      權，被告未經原告授權或同意，亦未載明著作權人為原告
      ，已屬侵害原告之重製權、著作人格權。又被告未得原告
      同意而在彰化市各路口將系爭攝影著作公開展示，使不特
      定人皆得自由瀏覽達1年11個月之久，亦侵害原告之公開
      展示權。被告侵害原告之著作權，應依著作權法負損害賠
      償責任。其中侵害重製權部分，依著作權法第88條第1項
      、第3項規定，請求被告賠償新臺幣（下同）35萬元；侵
      害公開展示權部分，亦依著作權法第88條第1項、第3項規
      定，請求被告賠償101萬元；侵害著作人格權部分（含公
      開發表權、姓名表示權，被告使用前，上述照片均未發表
      過），則依同法第85條第1項規定，請求被告賠償14萬元
      （包括財產上及非財產上損害各7萬元），合計共150萬元
      。又被告甲○○係被告迪普公司之負責人，故被告二人應
      連帶負損害賠償責任。
    (三)並聲明：1.被告應連帶給付原告150萬元；2.訴訟費用由
      被告負擔。
  二被告抗辯：
    (一)原告主張著作權受侵害乙事，曾對被告提起刑事告訴。於
      偵查期間，經檢察官勸諭和解撤回時，原告即堅持被告須
      賠償其天價66萬元。未料原告又於本件請求被告賠償150
      萬元，實不知其依據何在，如何計算而得？
    (二)退萬步言之，縱使被告侵害原告之著作權屬實，惟根據原
      告在刑事案件中主張系爭7張攝影著作使用報酬為每張500
      元；且證人林月瑜亦同此證稱。換言之，原告所有系爭7
      張攝影著作縱使遭侵害，賠償金額應不逾3,500元（500×
      7=3,500）。
    (三)並聲明：1.原告之訴駁回；2.訴訟費用由原告負擔。
貳、得心證之理由：
  一原告主張被告甲○○係被告迪普公司之負責人，被告迪普公
    司於94年4月間承包彰化市公所「八卦山風景區彰化市地區
    觀光遊憩公共服務設施工程規劃設計監造案」之「彰化市路
    標系統雙語化工程規劃設計案」，於95年5月上旬，被告甲
    ○○未經原告同意，擅自使用原告拍攝之7張生態照片於彰
    化市廣告燈箱上（攝影著作名稱及侵權地點詳如附表所示）
    之事實，為被告所不爭執，且經臺灣彰化地方法院刑事判決
    認定明確（該院97年度彰簡字第1086號、98年度簡上字第23
    號刑事判決參照），自堪信為真實。
  二按著作權之侵害包括著作人格權之侵害及著作財產權之侵害
    。前者指著作人之公開發表權、姓名表示權及禁止不當改變
    權（同一性保持權）之侵害；後者則指著作人之重製權、公
    開口述權、公開播送權、公開演出權、公開上映權、公開傳
    輸權、公開展示權、改作權、編輯權、散布權及出租權受侵
    害而言。而著作權法第85條第1項規定：「侵害著作人格權
    者，負損害賠償責任。雖非財產上之損害，被害人亦得請求
    賠償相當之金額。」上開條文對於損害賠償之要件並未明定
    ，解釋上應當然適用民法第184條關於侵權行為損害賠償要
    件之規定；又所稱負損害賠償責任，並未如著作財產權被侵
    害時，於第88條定有特殊之損害賠償計算方法，故解釋上應
    適用民法第213條至第216條關於損害賠償方法之規定。另著
    作權法第88條第1項規定：「因故意或過失不法侵害他人之
    著作財產權或製版權者，負損害賠償責任。」至於損害賠償
    之計算方法，則於該條第2項、第3項有所明定。本件原告就
    著作財產權受侵害部分，主張其不易證明實際損害額，而依
    著作權法第88條第3項，請求法院依侵害情節，在1萬元以上
    100萬元以下酌定賠償額，合先敘明。茲查：
    (一)關於被告侵害原告之著作財產權部分：被告甲○○未經原
      告同意，擅自使用原告拍攝之7張生態照片於彰化市廣告
      燈箱上（攝影著作名稱及侵權地點詳如附表所示）。而該
      燈箱係設置在彰化市各路口供為展示之用，顯然被告是先
      擅自重製原告之攝影著作，再進而為公開展示之用，故係
      侵害原告關於該等攝影著作之重製權及公開展示權。茲因
      被告之擅自重製及公開展示行為，有其侵害進程上之先後
      關係，故於損害賠償之計算上，應予合併觀察論計，較屬
      適宜。本院參酌原告於前開刑事程序自承系爭7張攝影著
      作使用報酬為每張500元（原告於97年6月12日在內政部警
      政署保安警察第二總隊第一大隊第二中隊接受詢問之筆錄
      參照），被告將該7張攝影著作用於廣告燈箱公開展示之
      時間達1年11個月之久等情事，認為原告所受損害額，每
      一攝影著作應以2萬元計算為適當，合計共14萬元。
    (二)關於被告侵害原告之著作人格權部分：被告甲○○將系爭
      7張攝影著作擅自使用在廣告燈箱時，且未表示該7張攝影
      著作之創作人為原告，故係侵害原告之公開發表權及姓名
      表示權。而原告就此部分，並未舉證證明其受有財產上及
      非財產上明確數額之損害，本院爰依民事訴訟法第222條
      第2項「當事人已證明受有損害而不能證明其數額或證明
      顯有重大困難者，法院應審酌一切情況，依所得心證定其
      數額。」之規定，並參酌前述原告自承系爭7張攝影著作
      使用報酬為每張500元及被告將該7張攝影著作用於廣告燈
      箱公開展示之時間達1年11個月之久等情事，酌定原告之
      著作人格權受侵害所生之財產上及非財產上損害各為35,0
      00元，合計為7萬元。
    (三)據上，原告得向被告甲○○請求損害賠償之金額合計共21
      萬元。而按公司法第23條第2項規定：「公司負責人對於
      公司業務之執行，如有違反法令致他人受有損害時，對他
      人應與公司負連帶賠償責任。」準此，原告請求被告甲○
      ○與被告迪普公司應負連帶賠償責任，於法核屬有據。
  三綜上所述，原告請求被告二人應連帶給付原告21萬元，為有
    理由，應予准許。其餘逾此部分之請求，為無理由，應予駁
    回。
  四本件原告勝訴部分（即本判決主文第一項及命被告連帶負擔
    訴訟費用部分），為所命給付金額未逾五十萬元之判決，爰
    依職權宣告原告預供相當擔保金額後得假執行。
  五本件訴訟費用，應由兩造依勝敗比例分擔。
參、訴訟費用負擔及宣告假執行之依據：民事訴訟法第79條、第
    85條第2項、第392條第1項。
中    華    民    國    98    年    6     月    19    日
                  民事第三庭    法  官  游文科
正本係照原本作成。
如對本判決上訴，須於判決送達後20日內向本院提出上訴狀。
中    華    民    國    98    年    6     月    19    日
                                書記官
┌──┬───────┬────────────────┐
│編號│ 攝影著作名稱 │            侵權地點            │
├──┼───────┼────────────────┤
│ 1  │紫紅蜻蜓（雌）│彰化市○○路○段與曉陽路交岔路口│
├──┼───────┼────────────────┤
│ 2  │叉角厲樁象    │彰化市○○路與中華路交岔路口    │
├──┼───────┼────────────────┤
│ 3  │黃鶺鴒        │彰化市○○路與平和路交岔路口    │
├──┼───────┼────────────────┤
│ 4  │綠豔白點花金龜│彰化市○○路與成功路交岔路口    │
├──┼───────┼────────────────┤
│ 5  │人面蜘蛛      │彰化市○○路與長安路交岔路口    │
├──┼───────┼────────────────┤
│ 6  │大鳳蝶        │彰化市○○路與成功路交岔路口    │
├──┼───────┼────────────────┤
│ 7  │紅腹細蟌      │彰化市○○路與中正路交岔路口    │
└──┴───────┴────────────────┘


司法院資訊處製作；財團法人民間司法改革基金會備份。
